臺灣彰化地方法院刑事判決　　　　　　　100年度訴字第133號
公　訴　人　臺灣彰化地方法院檢察署檢察官
被　　　告　鐘淑娟
上列被告因違反毒品危害防制條例，經檢察官提起公訴（99年度
毒偵字第1801號），被告於準備程序就被訴事實，為有罪陳述，
本院合議庭裁定由受命法官以簡式審判程序審理，判決如下:
    主    文
鐘淑娟施用第一級毒品，累犯，處有期徒刑柒月。又施用第二級
毒品，累犯，處有期徒刑參月，扣案甲基安非他命壹包（毛重零
點柒公克）沒收銷燬之。應執行有期徒刑捌月，扣案甲基安非他
命壹包（毛重零點柒公克）沒收銷燬之。
    犯罪事實
一、鐘淑娟前曾於民國八十七年間五月間至同年六月間，因施用
    第二級毒品案件，經台灣雲林地法院於八十七年六月十日以
    八十七年度毒聲字第二十七號裁定送觀察勒戒後，認無繼續
    施用傾向，於八十七年七月七日觀察勒戒執行完畢釋放，經
    檢察官於八十七年七月七日以八十七年度偵字第二七七八號
    為不起訴處分（初犯）；復於初次觀察勒戒執行完畢釋放後
    五年內之八十八年九月二十三日至八十九年九月二十六日，
    施用第二級毒品，經台灣雲林地法院於八十八年九月二十七
    日以八十八年度毒聲字第一一九0號裁定送觀察勒戒後，認
    無繼續施用傾向，於八十八年十月十九日觀察勒戒執行完畢
    釋放，經檢察官於八十八年十月十九日以八十八年度毒偵字
    第二三七號為不起訴處分（二犯），復於初次觀察勒戒執行
    完畢後五年內之八十九年六月至八十九年九月二十九日止，
    因施用第一、二級毒品，經同院裁定送強制戒治戒後，於九
    十一年一月十日強制戒治執行完畢釋放，罪刑部分經同院於
    九十年一月二十日以八十九年訴字三一0號分別判處有期徒
    刑八月、四月，定應執行刑有期徒刑十月確定（三犯）。其
    復於九十六年五月十七、十八日間因施用第一、二級毒品，
    經同院於九十六年九月二十日以九十六年度訴字第五四九號
    判決分別判處有期徒刑十月、五月，定應執行刑有期徒刑一
    年一月確定（下稱第一案）；之後又因犯竊盜案件，於九十
    七年四月七日經同院以九十六年六簡字第四七三號判決判處
    有期徒刑三月確定（下稱第二案），上揭第一案所定執行刑
    與第二案接續執行，於九十八年一月二十九日縮刑期滿執行
    完畢。猶不知悔改，鐘淑娟復基於施用第一級毒品海洛因之
    犯意，於九十九年九月二十日凌晨二時許（起訴書記載為九
    十九年九月二十三日前七十二時之某時，業經檢察官當庭更
    正），在雲林縣莿桐鄉饒平村某處，以注射方式施用第一級
    毒品海洛因一次。另又基於施用第二級毒品甲基安非他命之
    犯意，於九十九年九月二十一日二十時許，在莿桐鄉饒平村
    某不詳地點，以將甲基安非他命燒烤方式，吸食煙霧之方式
    ，施用第二級毒品甲基安非他命一次。嗣於同年月二十三日
    凌晨二時許，在彰化縣大城鄉○○村○○路土地公廟，為警
    扣得其施用後所剩餘第二級毒品甲基安非他命一包（毛重０
    .七公克，經採集其尿液送驗，結果呈嗎啡及甲基安非他命
    陽性反應，而悉上情。
二、案經彰化縣警察局芳苑分局報告臺灣彰化地方法院檢察署檢
    察官偵查起訴。
    理    由
一、被告鐘淑娟於本院準備程序中，就上揭犯罪事實均為有罪之
    陳述，且所犯係死刑、無期徒刑、最輕本刑為三年以上有期
    徒刑以外之罪，經本院合議庭依刑事訴訟法第二百七十三條
    之一第一項之規定，裁定由受命法官人獨任進行簡式審判程
    序，先予敘明。
二、上開犯罪事實，迭據被告鐘淑娟於本院準備程序及審理時自
    白不諱，經警採集被告尿液送驗，復呈甲基安非他命及嗎啡
    陽性反應，有彰化縣警察局芳苑分局委託檢驗尿液代號與真
    實姓名對照認證單、詮昕科技股份有限公司濫用藥物尿液檢
    驗報告附卷足稽，此外，復有如犯罪事實欄之物扣案足稽，
    被告自白與事實相符，得作為不利被告認定依據，事證明確
    ，應依法論科。
三、按施用第一、二級毒品為犯罪行為，毒品危害防制條例第十
    條第一項及第二項各定有處罰明文。故施用該毒品者，依前
    揭規定本應科以刑罰，惟基於施用毒品之人，兼有病患屬性
    ，乃於刑事政策上對合於一定條件之施用者，依同條例第二
    十條、第二十三條之規定，施以觀察、勒戒及強制戒治之治
    療，期以保安處分替代刑罰，戒斷其身、心癮。嗣因其程序
    過於繁雜，上揭條例於九十二年七月九日修正公布，自九十
    三年一月九日施行，將該條例第二十條、第二十三條之保安
    處分程序，單純區分為「初犯」、「五年內再犯」及「五年
    後再犯」三種；依其立法理由之說明：「初犯」，經觀察、
    勒戒或強制戒治後，應為不起訴處分或不付審理之裁定；經
    觀察、勒戒或強制戒治執行完畢釋放後，「五年內再犯」者
    ，因其再犯率甚高，原實施之觀察、勒戒及強制戒治既已無
    法收其實效，爰依法追訴或裁定交付審理。至於經觀察、勒
    戒或強制戒治執行完畢釋放後，「五年後再犯」者，前所實
    施之觀察、勒戒或強制戒治已足以遮斷其施用毒品之毒癮，
    為期自新及協助其斷除毒癮，仍適用「初犯」規定，先經觀
    察、勒戒或強制戒治之程序。從而依修正後之規定，僅限於
    「初犯」及「五年後再犯」二種情形，始應先經觀察、勒戒
    或強制戒治程序，不能逕行起訴，亦即設為施用毒品罪起訴
    條件之限制。但倘被告於五年內已再犯，經依法再為保安處
    分或追訴處罰者，縱其第三次（或第三次以上）施用毒品之
    時間，在初犯之保安處分執行完畢釋放後五年以後，即非屬
    「五年後再犯」之情形，且因前有「五年內再犯」情形，顯
    見其再犯率甚高，原實施之保安處分無法收其實效，毋庸仍
    予寬典處遇，而應依該條例第十條逕予刑罰制裁（最高法院
    九十九年度台非字第二七七號判決參照）。查本件被告前曾
    於八十七年間五月間至同年六月間，因施用第二級毒品案件
    ，經台灣雲林地法院於八十七年六月十日以八十七年度毒聲
    字第二十七號裁定送觀察勒戒後，認無繼續施用傾向，於八
    十七年七月七日觀察勒戒執行完畢釋放，經檢察官於八十七
    年七月七日以八十七年度偵字第二七七八號為不起訴處分（
    初犯）；復於初次觀察勒戒執行完畢釋放後五年內之八十八
    年九月二十三日至八十九年九月二十六日，施用第二級毒品
    ，經台灣雲林地法院於八十八年九月二十七日以八十八年度
    毒聲字第一一九0號裁定送觀察勒戒後，認無繼續施用傾向
    ，於八十八年十月十九日觀察勒戒執行完畢釋放，經檢察官
    於八十八年十月十九日以八十八年度毒偵字第二三七號為不
    起訴處分（二犯），復於初次觀察勒戒執行完畢後五年內之
    八十九年六月至八十九年九月二十九日止，因施用第一、二
    級毒品，經同院裁定送強制戒治戒後，於九十一年一月十日
    強制戒治執行完畢釋放，罪刑部分經同院於九十年一月二十
    日以八十九年訴字三一0號分別判處有期徒刑八月、四月，
    定應執行刑有期徒刑十月確定之事實，有臺灣高等法院被告
    前案紀錄表、臺灣高等法院在監在押全國紀錄表、法務部矯
    正署100年2月22日雲所衛字第1003000113號函附受觀察人鐘
    淑娟有無繼續施用傾向證明書、臺灣雲林地方法院刑事裁定
    、臺灣雲林地方法院檢察署檢察官觀察勒戒處分執行指揮書
    影本、臺灣雲林地方法院八十九年訴字三一0號判決附卷足
    稽，並經本院向台灣雲林地法院調八十七年度偵字第二七七
    八號、八十八年度毒偵字第二三七號卷，核閱屬實。從而被
    告前既經觀察勒戒執行完畢釋放，復於初次觀察勒戒執執行
    完畢釋後五年內，再犯施用毒品罪，經觀察勒戒，復三犯施
    用毒品罪經強制戒治執行完畢，並經追訴處罰，顯見被告並
    非於初次觀察勒戒執行完畢釋放後五年內均無任何施用毒品
    之犯行，且其既已於初次觀察勒戒執執行完畢釋放後五年內
    ，再犯施用毒品之罪，經觀察勒戒、強制戒治及追訴處罰，
    經法院判處罪刑確定，揆諸上開說明，本件已符合毒品危害
    防制條例第二十三條第二項所定之追訴要件，所為本件施用
    毒品二罪，即無「五年後再犯」規定之適用，自毋須再重新
    施予觀察、勒戒之處遇程序，而應直接訴追處罰。
四、核被告鐘淑娟所為，係犯毒品危害防制條例第十條第一項、
    第二項之施用第一級、第二級毒品罪。被告為供施用而持有
    各該毒品之低度行為，應各為其施用之高度行為所吸收，均
    不另論罪。被告先後施用上開第一級毒品海洛因及第二級毒
    品甲基安非他命之行為，其犯意各別，行為互殊，應予分論
    併罰。被告前於九十六年五月十七、十八日間因施用第一、
    二級毒品，經臺灣雲林地方法院於九十六年九月二十日以九
    十六年度訴字第五四九號判決分別判處有期徒刑十月、五月
    ，定應執行刑有期徒刑一年一月確定（下稱第一案）；之後
    又因犯竊盜案件，於九十七年四月七日經同院以九十六年六
    簡字第四七三號判決判處有期徒刑三月確定（下稱第二案）
    ，上揭第一案所定執行刑與第二案接續執行，於九十八年一
    月二十九日縮刑期滿執行完畢之事實，有臺灣彰化地方法院
    檢察署刑案資料查註紀錄表及臺灣高等法院被告全國前案紀
    錄表等在卷可按，其受此有期徒刑執行完畢後，五年以內故
    意再犯本件有期徒刑以上之罪，各應依累犯規定加重其刑。
    爰審酌被告經觀察勒戒及強制戒治執行完畢，仍未知警惕，
    再犯本案之罪，足見其雖經觀察勒戒及強制戒治等治療程序
    ，仍未徹底戒除惡習遠離毒害，顯未能善體國家設置戒治機
    構，協助毒品施用者戒除毒害之良法美意，惟念及施用毒品
    本質上係戕害自身健康之行為，尚未嚴重破壞社會秩序或侵
    害他人權益，暨其犯罪之動機、目的、所生危害及犯罪後坦
    承犯行，犯後態度良好等一切情狀，分別量處如主文所示之
    刑，及定其應執行之刑。
五、扣案之第二級毒品甲基安非他命一包（毛重０.七公克），
    係被告所有，且為被告於本案上揭時地施用第二級毒品後所
    剩餘，爰依毒品危害防制條例第十八條第一項前段規定，於
    其所犯施用第二級毒品罪主文欄項下，宣告沒收銷燬之。
據上論斷，應依刑事訴訟法第二百七十三條之一第一項、第二百
九十九條第一項前段，毒品危害防制條例第十條第一項、第二項
、第十八條第一項，刑法第十一條前段、第四十七條第一項、第
五十一條第五款，判決如主文。
本案經檢察官施教文到庭執行職務。
中    華    民    國   100    年    3     月    18    日
                        刑事第四庭  法  官  陳義忠
以上正本證明與原本無異。
如不服本判決應於收受判決後10日內，向本院提出上訴書狀，並
應敘述具體理由;其未敘述上訴理由者，應於上訴期間屆滿後20
日內向本院補提理由書（均須按他造當事人之人數附繕本）「切
勿逕送上級法院」。
中    華    民    國   100    年    3     月    18    日
                                    書記官  吳曉玟
毒品危害防制條例第10條
施用第一級毒品者，處 6 月以上 5 年以下有期徒刑。
施用第二級毒品者，處 3 年以下有期徒刑。